【裁判字號】    96,易,3838
【裁判日期】    970229
【裁判案由】    竊盜
【裁判全文】
臺灣高雄地方法院刑事判決              96年度易字第3838號
公  訴  人  臺灣高雄地方法院檢察署檢察官
被      告  丙○○
上列被告因竊盜案件，經檢察官提起公訴（96年度偵續字第304號）
，本院判決如下：
    主  文
丙○○無罪。
    理  由
一、公訴意旨略以：被告丙○○意圖為自己不法所有，於民國96
    年1 月21日19時許，在高雄市前金區○○○路469 號騎樓，
    徒手竊取甲○○所有水桶2 個。嗣於翌日（22日）某時，在
    上開地點，徒手竊取甲○○所有洗衣機之旋鈕。後經甲○○
    查看現場監視器所攝得影像始悉上情，因認被告涉有刑法第
    320 條第1 項之竊盜罪嫌等情。
二、按犯罪事實應依證據認定之，無證據不得認定其犯罪事實；
    又不能證明被告犯罪者，應諭知被告無罪之判決，刑事訴訟
    法第154 條第2 項、第301 條第1 項分別定有明文。而事實
    之認定，應憑證據，如未發現相當證據或證據不足以證明，
    自不能以推測或擬制之方法，為裁判基礎（最高法院40年臺
    上字第86號判例意旨參照）。再認定不利於被告之事實，須
    依積極證據，苟積極證據不足為不利於被告事實之認定時，
    即應為有利於被告之認定，更不必有何有利之證據（最高法
    院30年上字第816 號判例意旨參照）；又所謂「積極證據足
    以為不利被告事實之認定」係指據為訴訟上證明之全盤證據
    資料，在客觀上已達於通常一般之人均不致於有所懷疑，而
    得確信被告確曾犯罪之程度，若未達到此一程度，而有合理
    懷疑之存在時，即無從為有罪之認定（最高法院76年臺上字
    第4986號判例意旨參照）。又告訴人之告訴，係以使被告受
    刑事追訴為目的，是其陳述是否與事實相符，自應調查其他
    證據以資審認（最高法院52年臺上字第1300號判例意參照）
    ；即必須藉由補強證據之存在，以增強或擔保告訴人陳述之
    證明力，告訴人之陳述始適合作為認定犯罪事實之基礎（最
    高法院46年臺上字第260號判例意旨參照）。
三、檢察官認被告涉犯竊盜犯行，無非係以告訴人甲○○之指訴
    及監視錄影帶翻拍照片為其主要憑據。
四、訊據被告固不否認其取走告訴人甲○○所有之水桶1 個一節
    ，此亦有告訴人甲○○提出之監視錄影翻拍照片5 張（見96
    年度他字第3081號卷，第27至28頁）及96年他字第3081 號
    偵卷第26頁光碟片勘驗內容及翻拍照片42張（見本院卷第48
    至58頁）在卷可證，此部份事實堪信為真；惟被告堅決否認
    有何竊盜犯行，辯稱：該桶子係外面伊的防火巷上，伊認定
    那是告訴人父親所回收的資源回收物，上面放滿蟹殼跟小垃
    圾，影響伊之生意衛生，伊將桶子拿到隔壁四海游龍店旁的
    資源回收桶丟棄，伊承認有毀損，但是伊沒有竊盜的意圖，
    又伊所取走之桶子僅有1 個且並未偷竊洗衣機旋鈕等語。
五、經查：
  (一)證人楊嘉惠於本院97年1 月29日審理時到庭證稱：「我們是
    做喜餅的，我是店長。當天我們客人反應門口有聞到臭味，
    林先生（指被告）看到白色的桶子放在告訴人家與店之間的
    防火巷，桶內有蟹殼、蝦殼，已經發出臭味，就將那個桶子
    拿到四海遊龍鍋貼店旁的很大的垃圾桶旁邊。晚上約十點要
    打烊時，我覺得這樣好像不太好，我就將桶子的東西倒出來
    ，再將桶子拿回甲○○家前面。」、「（林先生有無將桶子
    先拿到你們店內？）直接拿去四海遊龍旁邊的垃圾桶旁邊，
    沒有拿回店裡。」、「（除了桶子以外，有無看到林先生拿
    甲○○家的其他東西？）沒有。」等語（見本院卷第82至83
    頁），依證人楊嘉惠之上開證述，被告於案發當天，係取走
    告訴人甲○○家中之水桶1 個後即將之棄置於四海遊龍旁邊
    垃圾桶旁邊等情，核與被告上開所辯相符，核先敘明。
  (二)再者，竊盜為侵害財產監督權之罪，但如行為人無不法所有
    之意圖，即屬欠缺主觀之犯罪意思，要難認為構成刑法上之
    竊盜罪（最高法院49年度臺非字第44號判決意旨參照）。本
    院查：被告經營之喜餅店與告訴人甲○○之住家係相互比鄰
    ，而因告訴人係經營機車行及告訴人父親曾在住處放置資源
    回收物品發出異味，經被告之客人反應，被告因此取走置放
    於告訴人之水桶1 個後並將之丟棄等情，業經被告及證人楊
    嘉惠陳明在卷。且被告與告訴人因上開情節，雙方相處情形
    不睦，引發紛爭，致被告與告訴人及親友間前有多件刑事案
    件在法院纏訟，雙方甫於97年1 月間就上開訴訟達成和解，
    亦有告訴人甲○○於97年1 月22日提出之刑事撤回告訴狀所
    附協議書1 紙在卷可參（見本院卷第76至77頁），可見被告
    與告訴人於和解前彼此互有心結，甚至關係形同水火，足認
    被告所辯：在96年1 月21日當天，伊取走之桶子係放在防火
    巷，因伊認定那是告訴人父親所回收的資源回收物，影響伊
    之生意衛生，因而將之拿到隔壁四海游龍店旁的資源回收桶
    丟棄等語，所言不虛；參以證人楊嘉惠亦證述被告並未將該
    其取走之桶子拿回店裡，而是直接拿去四海遊龍旁邊的垃圾
    桶旁邊棄置等情，已如前述，此均足以認定被告之本意並非
    在於取得其上開物品之所有權加以非法使用，而係欲將之丟
    棄甚明。綜上所述，即難以認定被告取走告訴人甲○○之水
    桶，主觀上有何不法所有之意圖。
  (三)至於證人甲○○所有之另一個水桶及洗衣機旋鈕，是否為被
    告所竊取？此部份檢察官所提出之證據亦僅有證人甲○○之
    指訴及監視錄影翻拍照片5 張，惟查：
    1.告訴人處是否確有另一個水桶及洗衣機旋鈕之存在，全憑
      告訴人即證人甲○○之指訴，而無其他補強證據以供本院
      參酌，此部份事實已有未明。
    2.又依證人甲○○之證述，僅係以臆測之方式認為上開物品
      係在被告出現於監視錄影畫面中後始發現遺失，而認為應
      係被告偷竊，則縱有另一個水桶及洗衣機旋鈕之存在，但
      究竟在被告出現於監視錄影畫面之前或是之後遺失即有疑
      義？又即使另一個水桶及洗衣機旋鈕遺失之時點係在被告
      在被告出現於監視錄影畫面中之後所發生之事實，在無直
      接證據證明之情況下，亦不得遽論係被告所竊取，此部份
      尚難僅憑告訴人即證人甲○○主觀臆測之片面指訴即入罪
      於被告。
  (四)綜上說明，本件應係被告與證人甲○○因鄰居相處不睦糾紛
    所產生之爭執，被告上開取走告訴人所有水桶一個之行為，
    尚難以竊盜罪相繩，至被告是否另涉毀損犯行部分，因未據
    檢察官起訴（告訴人亦未提出告訴，並於撤回告訴狀中表示
    不予追究），自非本院所得審究，併予敘明；至告訴人另指
    訴被告取走另一個水桶及洗衣機旋鈕部分，亦無證據可資證
    明。既檢察官在本件訴訟上所提出之上開證據，均難證明被
    告有何竊盜之故意或犯行，揆諸前開說明，既不能證明被告
    犯罪，即應為被告無罪之諭知。
據上論斷，應依刑事訴訟法第301 條第1 項、第284 條之1 ，判
決如主文。
本案經檢察官乙○○到庭執行職務。
中    華    民    國    97    年    2     月    29    日
                  刑事第二庭    法  官  曾子珍
以上正本證明與原本無異。
如不服本判決應於收受本判決後10日內向本院提出上訴書狀，並
應敘述具體理由，如未敘述上訴理由者，應於上訴期間屆滿後20
日內補提理由書狀於本院（均須按他造當事人之人數附繕本）「
切勿逕送上級法院」。
中    華    民    國    97    年    2     月    29    日
                                書記官  王翌翔


司法院資訊處製作；財團法人民間司法改革基金會備份。
